【裁判字號】    97,消債更,513
【裁判日期】    980430
【裁判案由】    更生
【裁判全文】
臺灣桃園地方法院民事裁定           97年度消債更字第513號
聲  請  人
即  債務人  甲○○○○○○
上列聲請人因消費者債務清理事件聲請更生及保全處分，本院裁
定如下：
    主  文
債務人古佳玉自中華民國九十八年五月一日下午六時起開始更生
程序。
命司法事務官進行本件更生程序。
聲請人其餘聲請駁回。
    理  由
一、按法院開始更生程序之裁定，應載明其年、月、日、時，並
    即時發生效力。次按法院裁定開始更生或清算程序後，得命
    司法事務官，進行更生或清算程序，必要時，得選任律師、
    會計師或其他適當之自然人或法人一人為監督人或管理人。
    消費者債務清理條例第45條第1 項、第16條第1 項分別定有
    明文。
二、本件債務人聲請意旨略以：債務人前曾於民國95年6 月間依
    照中華民國銀行公會會員辦理消費金融案件無擔保債務協商
    機制與台新銀行成立協商，協商條件為月付新台幣（下同）
    18,194元，惟因債務人每月收入償還協商金額後，尚不足以
    維持債務人最低基本生活所需，且債務人另需支付子女扶養
    費，根本無力履行前開協商條件，故於繳納20期後，終於97
    年3 月10日毀諾，故債務人無法繼續履行原協商條件，顯係
    因非可歸責於己之事由致履行有重大困難。而其無擔保或無
    優先權之債務總額未逾1,200 萬元，復未經法院裁定開始清
    算程序或宣告破產，爰請求准予裁定開始更生等語。
三、按消費者債務清理條例立法意旨，乃在幫助陷於經濟上困境
    之債務人，得藉由更生或清算程序，走出經濟困境，避免走
    向絕路，實現憲法所保障之生命權。經查：債務人所主張之
    上開事實，業據提出財產及收入狀況說明書、95及96年度綜
    合所得稅各類所得清單、財團法人金融聯合徵信中心當事人
    綜合信用報告、協議書、無擔保債務還款計畫書、電信費繳
    費通知、桃園縣清潔管理服務業職業工會收據、96年度各類
    所得扣繳暨免扣繳憑單、全國財產稅總歸戶財產查詢清單、
    銀行存摺封面及明細等影本為證，核無不實。而債務人於95
    年6 月間依中華民國銀行公會會員辦理消費金融案件無擔保
    債務協商機制與最大債權金融機構台新銀行成立協商條件為
    月付18,194元，惟依其95年平均所得11,254 元（135,053元
    ÷12月＝11,254）以觀，顯然根本無賸餘金額可供維持聲請
    人個人基本生活需要，縱以債務人自承現每月收入19,000元
    （見本院97年8 月26日訊問筆錄），扣減每月應償還協商款
    項18,194元，賸餘806元（19,000－18,194＝806），結論亦
    同前述，遑論聲請人另應負擔子女扶養費部分，足見原協商
    條件並未顧慮債務人之資力而未合情理，債務人如依協商成
    立條件履行，則無法應付日常生活之必要開銷，堪認聲請人
    確有因不可歸責於己之事由，致履行已成立之協商有重大困
    難。復依債務人所提出之全國財產稅總歸戶財產清單觀之，
    債務人名下雖有動產汽車1輛，然該車輛係1997 年份，應屬
    老舊汽車，殘值亦屬甚少，尚不足清償債務人所負無擔保債
    務，此外，債務人亦別無其他資產可供清償債務。綜上所述
    ，堪認本件債務人確有不能清償債務之情事。再本件又查無
    債務人有消費者債務清理條例第6條第3項、第8條或第46 條
    各款所定駁回更生聲請之事由存在，則債務人聲請更生，應
    屬有據；並依首揭規定命司法事務官進行本件更生程序，爰
    裁定如主文。
四、另關於保全處分部分，按法院就更生或清算之聲請為裁定前
    ，得因利害關係人之聲請或依職權，以裁定為保全債務人財
    產、限制債權人對於債務人行使債權，及停止對於債務人財
    產強制執行程序之保全處分，消費者債務清理條例第19條第
    1項第1、2、3款定有明文。另按消費者債務清理條例第48條
    第2 項規定，法院裁定開始更生程序後，對於債務人不得開
    始或繼續訴訟及強制執行程序。本件聲請人雖聲請保全處分
    ，然揆諸前揭條文規定，於裁定准予更生裁定後，對於債務
    人之訴訟及強制執行程序已有明文限制，因此顯無保全必要
    ，故聲請人該部分保全處分之請求，應予駁回。
中    華    民    國    98    年     4    月    30    日
                  民事第一庭    法  官  吳爭奇
上為正本係照原本作成。
本件不得抗告。
本裁定已於98年5月1日公告。
中    華    民    國    98    年     5    月     1    日
                                書記官  黃瓊儀


司法院資訊處製作；財團法人民間司法改革基金會備份。
